臺灣雲林地方法院刑事判決　　　　　　　96年度交訴字第52號
公　訴　人　臺灣雲林地方法院檢察署檢察官
被　　　告　乙○○
上列被告因公共危險案件，經檢察官提起公訴（96年度偵字第40
10號），於準備程序進行中，被告就被訴事實為有罪之陳述，經
本院告知簡式審判程序意旨，並聽取公訴人、被告之意見後，本
院合議庭裁定由受命法官獨任依簡式審判程序審理，判決如下：
    主  文
乙○○服用酒類，不能安全駕駛動力交通工具而駕駛，處拘役伍
拾玖日，如易科罰金，以新臺幣壹仟元折算壹日。又駕駛動力交
通工具肇事，致人受傷而逃逸，處有期徒刑陸月，如易科罰金，
以新臺幣壹仟元折算壹日。
    犯罪事實及證據名稱
壹、程序方面：
    本件係經被告乙○○於準備程序期日為有罪之陳述，而經本
    院合議庭裁定由受命法官獨任以簡式審判程序加以審理，則
    依據刑事訴訟法第273條之2、同法第159條第2項之規定，不
    適用傳聞法則有關限制證據能力之相關規定；並得依同法第
    310條之2之準用同法第454 條之規定製作略式判決書，依法
    僅需記載犯罪事實、證據名稱及應適用之法條，並得以簡略
    方式為之，如認定之犯罪事實、證據及應適用之法條，與檢
    察官聲請簡易判決處刑書或起訴書之記載相同者，得引用之
    ，合先敘明。
貳、實體方面：
一、構成犯罪事實：
    乙○○前因業務過失致人於死案件，於民國95年3 月31日經
    本院以95年度虎交簡字第34號判決判處有期徒刑4月，緩刑2
    年確定，仍於緩刑期間，猶不知警惕，明知服用酒類後駕駛
    動力交通工具極易影響交通安全，於96年8月2日凌晨3 時許
    起至同日上午10時許止，在雲林縣西螺鎮新豐里友人住處飲
    用啤酒2 瓶後，已達不能安全駕駛動力交通工具之程度，竟
    仍騎乘車牌號碼NTW-977 號機車，欲返回雲林縣莿桐鄉義和
    村三和29之9 號住處，於同日上午11時10分許，沿雲林縣西
    螺鎮○○里○○路，由西往東方向行駛，行經該藍厝路5之9
    號前之無號誌交岔路口時，適與由北往南方向騎乘腳踏車行
    經該交岔路口欲左轉之丙○發生碰撞，致丙○因此人車倒地
    ，受有左手前臂開放性骨折之傷害（過失傷害部分未據告訴
    ）。詎乙○○明知其騎乘機車撞及丙○，已使丙○受有傷害
    ，竟未立即採取救護措施或通知警察機關到場處理，旋基於
    肇事逃逸之犯意，騎乘上開機車迅速逃離現場，棄丙○於不
    顧，而返回其上址住處。嗣因現場遺留有其機車左側飾板，
    始為警循線於同日中午12時40分許，在其上址住處查獲，並
    經警於同日下午1 時19分許，對乙○○施以酒精濃度測試，
    測得其呼氣酒精濃度為每公升0.59毫克。
二、證據名稱：
  (一)被害人丙○於警詢中指訴（如道路交通事故談話紀錄表）。
  (二)被害人丙○之慈愛綜合醫院診斷證明書1紙。
  (三)道路交通事故現場圖、調查報告表(一)、(二)1份。
  (四)道路交通事故當事人酒精測定紀錄表1紙。
  (五)雲林縣警察局舉發違反道路交通管理事件通知單1紙。
  (六)車籍查詢－基本資料詳細畫面1紙。
  (七)肇事現場及車損照片共10張。
  (八)被告乙○○於警詢、檢察官偵查及本院審理中之自白。而被
    告前開自白核與上開積極證據相吻合，應與事實相符，可予
    採信。
三、論罪科刑之理由：
  (一)核被告所為係犯刑法第185條之3之服用酒類不能安全駕駛動
    力交通工具而駕駛罪及同法第185條之4肇事逃逸罪。
  (二)被告所犯上開2罪，犯意各別，行為互殊，應予分論併罰。
  (三)又汽車駕駛人，無駕駛執照駕車、酒醉駕車、吸食毒品或迷
    幻藥駕車、行駛人行道或行經行人穿越道不依規定讓行人優
    先通行，因而致人受傷或死亡，依法應負刑事責任者，加重
    其刑至2分之1，道路交通管理處罰條例第86條第1 項固定有
    明文。惟上開應依法加重其刑至2分之1之規定，法條既明定
    汽車駕駛人於一定違規之情形（如無駕駛執照駕車、酒醉駕
    車…）駕駛汽車致人傷亡，依法應負刑事責任時，始有適用
    ，換言之，係肇事者在一定之違規情形下，依法應負過失致
    人於死或過失傷害之刑事責任時，始有適用。而刑法第185
    條之3 公共危險罪，立法意旨係為維護交通安全，對服用酒
    類或其他相類之物過量致意識模糊駕駛交通工具之處罰，以
    防止交通事故之發生；刑法第185條之4公共危險罪，立法意
    旨則係對一切動力交通工具駕駛人肇事致人死傷而逃逸之處
    罰，旨在懲罰肇事逃逸，自均無上開道路交通管理處罰條例
    第86條第1 項之適用（最高法院92年臺非字第60號判決意旨
    可資參照、臺灣高等法院暨所屬法院89年法律座談會刑事類
    提案第29號法律問題研討結論）。本件被告並未經檢察官起
    訴過失傷害之罪嫌（被害人丙○未對被告提出過失傷害之告
    訴），是公訴意旨認本件被告有該道路交通管理處罰條例第
    86條第1 項之適用，而請求加重其刑至2分之1，尚有所誤解
    ，併予敘明。
  (四)審酌被告曾於95年間，犯業務過失致人於死罪，仍處緩刑期
    間，且政府一再宣導酒後不開車、開車不喝酒，竟不知警惕
    慎行，於與友人共同飲酒後，已不能安全駕駛機車，猶騎乘
    機車欲返回莿桐住家，並於途中與被害人發生車禍，致被害
    人受有手臂骨折之傷害，已發生損害，非僅單純之危險犯，
    又於車禍肇事知悉被害人受有傷害後，迅速騎車逃離現場，
    棄年已70餘歲之被害人於不顧，逃避其責任，前後所為均屬
    危害交通安全之行為，惟念被害人於本件車禍所受傷害並非
    嚴重，事後被告亦已與被害人達成民事和解，有雲林縣西螺
    鎮調解委員會調解書在卷可憑，及被告學歷為高職畢業、有
    正當工作、家境並非富裕（有其提出之清寒證明可佐）、家
    有母親、妻子及2 名子女，被告為家中經濟支柱等狀況，暨
    其犯後自警詢迄審理均坦承犯行，尚知悔悟，態度亦稱良好
    等一切情狀，分別量處如主文所示之刑，並均諭知易科罰金
    之折算標準。公訴人雖具體請求判處被告應執行有期徒刑10
    月云云，然因未及考量被告已與被害人達成民事和解，且本
    件並不符道路交通管理處罰條例第86條第1 項加重事由，是
    公訴人上開具體求刑尚嫌過重，附予敘明。
四、應適用之法條：
  (一)刑事訴訟法第299條第1項前段、第273條之1第1項、第310條
    之2、第454條第1項。
  (二)刑法第185條之3、第185條之4、第41條第1項前段。
  (三)刑法施行法第1條之1第1項、第2項但書。
本案經檢察官甲○○到庭執行職務。
中　　華　　民　　國　　96　　年　　10　　月　　29　　日
                  刑事第六庭    法  官  廖國勝
以上正本證明與原本無異。
如不服本判決，應於判決送達後10日內，向本院提出上訴狀。（
須附繕本）
                                書記官  李松坤
中　　華　　民　　國　　96　　年　　10　　月　　29　　日
附錄本案論罪科刑條文：
中華民國刑法第185條之3
（重大違背義務致交通危險罪）
服用毒品、麻醉藥品、酒類或其他相類之物，不能安全駕駛動力
交通工具而駕駛者，處1 年以下有期徒刑、拘役或3 萬元以下罰
金。
中華民國刑法第185條之4
（肇事遺棄罪）
駕駛動力交通工具肇事，致人死傷而逃逸者，處 6 月以上 5 年
以下有期徒刑。
